臺灣高等法院刑事判決
110年度上易字第1687號
上  訴  人  臺灣士林地方檢察署檢察官
被      告  劉逸姍


上列上訴人因被告妨害自由案件，不服臺灣士林地方法院110年
度易字第271號，中華民國110年9月27日第一審判決（聲請簡易
判決處刑案號：臺灣士林地方檢察署109年度偵字第13846號），
提起上訴，本院判決如下：
    主  文
上訴駁回。               
    理  由
一、經本院審理結果，認第一審判決對被告乙○○為無罪之諭知，
    核無不當，應予維持，並引用第一審判決書記載之證據及理
    由（如附件）。
二、檢察官上訴意旨略以：
　㈠原判決既認定被告已傳送「要把我惹到極限我砸店也可以」
    、「貓我也直接幫你請人領養」之恐嚇簡訊給告訴人甲○○等
    事實，卻謂被告係因為無法自告訴人處獲得信任與安全感，
    目的在於督促告訴人儘快回家為由云云，認定被告並無要脅
    告訴人，係曲解前揭恐嚇簡訊文字真意，徒以目的全然正當
    化手段，原判決之理由說明，自難謂無瑕疵。
　㈡原判決復謂告訴人所有之寵物貓仍受他人照顧，非加害告訴
    人財產權云云，然未經被害人同意，將被害人之所有物讓與
    他人，致被害人喪失占有，殊難想像未構成被害人之損失，
    原判決之論理已與經驗法則相悖。
　㈢衡情一般收受恐嚇簡訊而心生畏怖之人，擇以言語反擊以避
    免示弱於加害人及以之自衛，亦屬常見。告訴人當庭具結證
    稱其於收受被告所傳送之恐嚇簡訊時並不在家，對於被告將
    於何時、以何方式砸店；寵物貓將於何時、送養給何人均一
    無所悉，既擔心其裝潢口碑有損而影響生計，又顧忌其長期
    飼養之寵物貓下落不明，更憂慮於在簡訊往來中一時示弱，
    將使被告愈發任性地提出更多不合理要求，因而擇以故作不
    在意之態度加以反擊自衛、避免示弱於加害人，防止加害人
    自告訴人之回應中探知告訴人害怕該等恫嚇事項成真，為報
    復告訴人而將危險化為實害等語明確，足認告訴人所為，合
    於一般常情及反應。然原判決對告訴人經具結後之客觀證述
    恝置不顧，片面撿擇雙方簡訊對話之枝節，偏認告訴人未心
    生畏怖，對於不予採信告訴人經具結證述之理由欠缺完備說
    明，自有理由不備之違法，爰提起上訴請求撤銷原判決，更
    為適法之判決等語。
三、本院查：　
　㈠被告確有於民國109年7月13日晚間，以其行動電話之簡訊功
    能，向告訴人所持用行動電話傳輸：「要把我惹到極限我砸
    店也可以」、「貓我也直接幫你請人領養」、「等等有朋友
    回來把貓接走」等文字簡訊及將貓砂傾倒在告訴人所使用的
    桌面之照片訊息等情，除為被告所自承，核與告訴人之指訴
    相符（見偵卷第7至9頁），並有告訴人所提供之對話紀錄擷
    圖在卷可稽（見偵卷第29、77至87、173頁），此部分事實
    堪以認定。
　㈡惟按刑法第305條恐嚇罪，所稱以加害生命、身體、自由、名
    譽、財產之事恐嚇他人者，係指以使人生畏怖心為目的，而
    通知將加惡害之旨於被害人而言（最高法院52年度台上字第
    751號判決意旨參照），且本條所謂「致生危害於安全」，
    係指受惡害之通知者，因其恐嚇而生安全上之危險與實害而
    言，換言之，行為人須對於被害人為惡害之通知，即向被害
    人為明確、具體加害上述各種法益的意思表示行為，致被害
    人之心理狀態陷於危險不安，始得以該罪名相繩；若行為人
    所表示者並非以加害生命、身體、自由及名譽等事為內容，
    則尚與該罪之構成要件有間，即不得以該罪相繩。又除行為
    人主觀上有恐嚇他人之故意外，該通知之內容是否合於刑法
    上「恐嚇」之內涵，需綜觀被告行為之全部內容而為判斷，
    不能僅節錄部分行為或隻字片語，斷章取義認定被告之恐嚇
    犯行；而被害人是否心生畏懼，亦應本於社會客觀經驗法則
    以為判斷基準。準此，被告所為是否屬於惡害通知，須審酌
    被告所以口出該等言詞之緣由、背景脈絡，主、客觀全盤情
    形為斷，不得僅由告訴人的片斷認知，及僅憑告訴人主觀認
    定是否心生畏怖，即據以認定其是否構成恐嚇罪。
　㈢被告固有傳輸上開文字及照片，然其中「要把我惹到極限我
    砸店也可以」等文字，所指店家為告訴人友人開設之居酒屋
    ，與告訴人無涉，業據告訴人於原審時證述明確（見原審卷
    第107頁），尚難認被告此部分恐嚇對象係告訴人，而有何
    對其為恐嚇之行為；又告訴人另傳輸之「貓我也直接幫你請
    人領養」、「等等有朋友回來把貓接走」等文字及上開照片
    ，依其表面文意觀之，並無將告訴人所飼養之寵物貓丟棄之
    意，難認前開文字及照片屬足以使人心生畏懼之惡害通知。
    且再對照其與告訴人間前、後之簡訊內容：「我也對你越來
    越多質疑不信任」、「你真的是一個失敗的父親失敗的人」
    、「我們就這樣吧我請我男生朋友來幫忙帶小孩看醫生你這
    個沒用的爸爸」、「我對你再也沒有信任」等語（見偵卷第
    83頁），被告辯稱因幼子生病發燒，告訴人又置之不理，雙
    方溝通無效果，始出此情緒性發洩語詞，尚非全然不可採信
    ，即難遽認被告主觀上有何恐嚇之犯意。況告訴人既能在被
    告傳輸前開文字及照片後，仍傳送「快po吧看誰比較丟臉我
    根本沒有不爽就出門喝酒是妳搞到我只能出門」、「我就是
    不想跟妳講話妳只會說一些白癡話而已反正妳要丟臉我可以
    陪妳最後一次也不是第一次我已經沒差了」、「我把全部po
    上來丟臉的是妳不要以為在我板上po這些我會怕我沒做什麼
    我根本不怕」（見偵卷第33頁）等具有挑釁意味之文字訊息
    ，則告訴人果否因被告之前開文字、照片內容而生畏怖、恐
    懼之心，誠極可議。告訴人雖指稱遭被告以前揭訊息恐嚇感
    到害怕等語，實與社會上一般生活經驗或卷存其他客觀事實
    有所矛盾，難認與刑法恐嚇危害安全罪之犯罪構成要件相合
    。
　㈣從而，本件依檢察官所提事證，僅足證明被告確曾傳送上開
    文字訊息及照片，然此是否即為將來惡害之通知及被告有無
    恐嚇犯意等節，尚不足以達於通常一般之人均不致於有所懷
    疑、堪予確信已臻真實之程度，而有合理懷疑存在，無從形
    成被告有罪之確信，自應為被告無罪之諭知，原審經剖析詳
    辨，本諸上開意旨，諭知被告無罪，業經原判決加以論述（
    見附件原判決理由欄四㈡至㈣），並無任何憑空推論之情事，
    所為論斷，亦與經驗法則、論理法則，均屬無違。檢察官猶
    執前詞上訴，指摘原判決不當，業經本院認定並說明理由如
    前，為無理由，應予駁回。
據上論斷，應依刑事訴訟法第373條、第368條，判決如主文。
本案經檢察官蔡啟文聲請簡易判決處刑，檢察官周禹境提起上訴
，檢察官楊四猛到庭執行職務。
中　　華　　民　　國　　110 　年　　12　　月　　28　　日
                  刑事第二十一庭審判長法　官　林怡秀
                              　　    法　官　蔡羽玄
                              　      法　官　胡宜如
以上正本證明與原本無異。
不得上訴。
                                      書記官　黃芝凌
中　　華　　民　　國　　110 　年　　12　　月　　28　　日

【附件】

臺灣士林地方法院刑事判決
                                      110年度易字第271號
公　訴　人　臺灣士林地方檢察署檢察官
被　　　告　乙○○　女　民國00年0月0日生
                    身分證統一編號：Z000000000號
                    住○○市○○區○○路000號5樓之1
選任辯護人　孫瑞蓮律師
            蘇靖軒律師
上列被告因妨害自由案件，經檢察官聲請簡易判決處刑（109 年
度偵字第13846 號），本院士林簡易庭認不宜逕以簡易判決處刑
（110 年度士簡字第14號），移由刑事庭改依通常程序審理，判
決如下：
    主  文
乙○○無罪。
    理  由
一、公訴意旨略以：被告乙○○與告訴人甲○○曾為男女朋友，且育
    有1 子，嗣雙方因感情生變而分手。被告於民國109 年7 月
    13日晚間某時，即其等2 人未分手前，因認告訴人未能協助
    其照護幼兒，且刻意失聯，乃心生不滿後，竟基於妨害自由
    之接續犯意，持用行動電話而以簡訊功能、或以社群網站「
    臉書」所提供「messenger 」通訊功能，以向告訴人所持用
    行動電話傳輸：「要把我惹到極限我砸店也可以」（即欲以
    此方式損害告訴人的名譽）、「貓我也直接幫你請人領養」
    、「等等有朋友回來把貓接走」等文字訊息及將貓砂傾倒在
    告訴人所使用的桌面的圖片訊息（即欲以此方式損害告訴人
    的財產）的方式，向之恫嚇，並使告訴人心生畏怖而危害其
    安全，因認被告涉犯刑法第305 條之恐嚇危安罪嫌等語。
二、按犯罪事實應依證據認定之，無證據不得認定犯罪事實；不
    能證明被告犯罪或其行為不罰者，應諭知無罪之判決，刑事
    訴訟法第154 條第2 項及第301 條第1 項分別定有明文。又
    事實之認定，應憑證據，如未能發現相當證據，或證據不足
    以證明，自不能以推測或擬制之方法，為裁判基礎。另認定
    犯罪事實所憑之證據，雖不以直接證據為限，間接證據亦包
    括在內；然而無論直接或間接證據，其為訴訟上之證明，須
    於通常一般之人不致有所懷疑，而得確信其為真實之程度者
    ，始得據為有罪之認定，倘其證明尚未達到此一程度，而有
    合理之懷疑存在時，即無從為有罪之認定。
三、公訴意旨認被告涉犯恐嚇危害罪嫌，無非以被告之自白、告
    訴人甲○○之指訴及卷附之對話紀錄為其主要論據。訊據被告
    堅決否認有前開犯行，其辯解意旨略以：我純粹是想要告訴
    人回家幫忙顧小孩，以上只是男女朋友吵架，並沒有要恐嚇
    告訴人的意思等語。辯護人之辯護意旨略以：㈠被告所傳送
    砸店文字之店家係告訴人朋友的居酒屋，與告訴人並無關聯
    ，為何被告對告訴人傳送砸店之文字會損害告訴人之名譽權
    ？實在令人匪夷所思；被告雖有傳送將貓送養之文字，惟被
    告也說若有朋友回來，將請朋友將貓接走，可見告訴人仍可
    由朋友處領回所飼養寵物，何以被告因此會侵害告訴人之財
    產權？足見被告並未以加害生命、身體、自由、名譽、財產
    之事恐嚇告訴人。㈡行為人之行為是否構成刑法第305 條之
    恐嚇罪，應綜合一切主客觀情狀判斷，而依據被告與告訴人
    之對話紀錄可知，告訴人時常數落被告，甚至辱罵被告，而
    告訴人所指稱被告之行為，僅係情侶之間之吵架而已，難謂
    告訴人因此而有心生畏怖等語。
四、查被告與告訴人間，原係情侶關係，曾在淡水竹圍附近（新
    北市○○區○○路000 巷00號6 樓）租屋同居，育有1 子，現已
    各自分居；而因告訴人未回家，被告為促使告訴人回家幫忙
    照顧小孩，確有於109 年7 月13日晚間，以其行動電話之簡
    訊功能，向告訴人所持用行動電話傳輸：「要把我惹到極限
    我砸店也可以」、「貓我也直接幫你請人領養」、「等等有
    朋友回來把貓接走」等文字簡訊及將貓砂傾倒在告訴人所使
    用的桌面之圖片訊息等情，除為被告所自承，核與告訴人之
    指訴相符外，並有告訴人所提供之對話紀錄擷圖在卷可稽（
    見偵卷第29頁、第173 頁），此部分事實堪以認定。茲有爭
    議而應審酌者，厥為被告前開所為，是否已該當刑法恐嚇危
    安罪之構成要件，分述如下：
（一）恐嚇危安罪之成立，須以生命、身體、自由、名譽、財產
      之事，為其加害之內容，始能成立本罪；而行為人以加害
      生命、身體、自由、名譽、財產之事告知他人，以足以使
      該他人生畏怖心之程度為已足。而所謂「畏怖心」，必須
      就行為人之告知內容、方法與態樣等，視周圍之情況，自
      一般人之立場予以客觀判斷。如其告知之內容、方法與態
      樣等，不足以使一般人生畏怖心者，即不該當恐嚇危安罪
      之構成要件。
（二）公訴人雖主張被告向告訴人所傳輸之「要把我惹到極限我
      砸店也可以」等語，乃係欲以此方式損害告訴人名譽；然
      而，被告所言之「砸店」係指砸告訴人友人所經營之居酒
      屋等語，業據告訴人於本院審理時證述明確（見本院110
      年9 月13日審判筆錄第3 頁），則被告所指之「砸店」終
      究與告訴人無關，自非加害告訴人之財產權。次查，告訴
      人於本院審理時固又證稱：擔心被告去砸店後，會影響我
      的交友，使我的業務量下降等語（見前開筆錄第4 頁），
      惟細繹被告所傳輸之前開簡訊文字內容，並對照被告傳輸
      該簡訊內容之前後文字為：「在逼我馬上帶小孩去找你對
      嗎」、「要告就告反正人生都被你毀成這樣了」、「每天
      想著去玩樂的爛渣男」等語（見偵卷第85頁），顯見被告
      傳輸該簡訊文字之原意，係為督促告訴人不要只顧自己玩
      樂，儘快回家幫忙照顧小孩，完全看不出被告有要以加害
      告訴人財產、名譽之方式要脅告訴人，基此，被告所傳輸
      之前開簡訊文字，與刑法之恐嚇危安罪有別，尚無法以該
      罪相繩。
（三）公訴人另主張被告向告訴人所傳輸之「貓我也直接幫你請
      人領養」、「等等有朋友回來把貓接走」等文字訊息及將
      貓砂傾倒在告訴人所使用的桌面之圖片訊息等情，係欲以
      此方式損害告訴人之財產等語，然查，對照被告傳輸前開
      文字簡訊及圖片訊息時，前後所傳輸之文字為：「我也對
      你越來越多質疑不信任」、「我現在就告訴你你的家庭正
      式毀了」、「你真的是一個失敗的父親失敗的人」、「我
      們就這樣吧我請我男生朋友來幫忙帶小孩看醫生你這個沒
      用的爸爸」、「我對你再也沒有信任」等語（見偵卷第83
      頁），被告乃係因為告訴人的不回家，讓被告無法獲得信
      任及安全感，欲透過前開訊息傳輸，表達被告已不想和告
      訴人共組家庭，原有的家庭結構已因告訴人的不負責任而
      瓦解，被告有意找男生友人幫忙帶小孩就醫，取代告訴人
      應有之職責，而原為家庭成員之寵物貓，亦有意請朋友領
      養方式帶離原有家庭，職是，難認被告是以加害告訴人財
      產之事恐嚇告訴人。次查，以被告所用之「領養」及請朋
      友把貓接走等文字，並非向告訴人表明要將寵物貓丟棄不
      管，任其流浪自生自滅，核其所為，亦與不想繼續養寵物
      ，但為避免寵物無人照顧，而請友人領養之生活常理相符
      。基此，尚難認被告所傳輸之前開文字及圖片，是要以加
      害告訴人財產之方式恐嚇告訴人，其前開所為，自不該當
      刑法恐嚇危安罪之構成要件。
（四）告訴人雖明白指訴其因被告所傳輸之前開文字及圖片，而
      心生畏懼云云，惟查，告訴人在被告傳輸前開文字及圖片
      後，仍然有回家看小孩及餵食寵物貓，甚至要求被告限時
      搬離淡水竹圍租屋處，屆時被告不搬家，即換鎖讓被告無
      從進入之方式，逼迫被告搬家等情，已據告訴人於本院審
      理所自承（見前開審判筆錄第12頁、第14頁），復佐以告
      訴人在被告爭吵過程中，仍以簡訊向被告表示：「快po吧
      看誰比較丟臉我根本沒有不爽就出門喝酒是妳搞到我只能
      出門」、「我就是不想跟妳講話妳只會說一些白癡話而已
      反正妳要丟臉我可以陪妳最後一次也不是第一次我已經沒
      差了」、「我把全部po上來丟臉的是妳不要以為在我板上
      po這些我會怕我沒做什麼我根本不怕」等語（見偵卷第33
      頁），告訴人不僅以言詞反擊，甚至尚表示「我沒做什麼
      我根本不怕」等語，尚難認被告在主觀上，有因被告傳輸
      前開文字及圖片而心生畏懼。
五、基上所述，檢察官所舉提之相關證據方法，既尚未達於通常
    一般人均不致有所懷疑，而得確信被告前開所為，已該當刑
    法恐嚇危安罪之構成要件，依「罪證有疑，利於被告」之法
    則，即應為有利於被告之認定。此外，本院詳查本件相關卷
    證資料，查無其他積極證據足資證明被告有何前開犯行，既
    不能證明被告犯罪，揆諸前揭說明，依法應為無罪之諭知。
六、據上論斷，應依刑事訴訟法第284條之1、第301條第1項，判
    決如主文。本案經檢察官蔡啟文聲請簡易判決處刑，檢察官
    周禹境到庭執行職務
中　　華　　民　　國　 110　　年　　9 　　月　　27　　日
                  刑事第八庭  法  官      蔡守訓
以上正本證明與原本無異。  
如不服本判決應於收受送達後20日內向本院提出上訴書狀，並應
敘述具體理由。其未敘述上訴理由者，應於上訴期間屆滿後20日
內向本院補提理由書(均須按他造當事人之人數附繕本)「切勿逕
送上級法院」。
                              書記官      林子千
中　　華　　民　　國　 110　　年　　9 　　月　　27　　日